臺灣高等法院臺南分院民事裁定　　　　　 94年度抗字第234號
抗　告　人　丙○○
相　對　人　合作金庫銀行股份有限公司
法定代理人　乙○○
代　理　人　甲○○
上列抗告人因與相對人間請求分配表異議之訴事件，對於中華民
國94年1月26日臺灣嘉義地方法院92年度訴字第945號裁定提起抗
告，本院裁定如下：
    主    文
原裁定廢棄。
    理    由
一、原審法院裁定略以：
　(一)、按原告提起民事訴訟應依民事訴訟法第77條之13規定之計
      算標準繳納裁判費，此為訴訟合法所必須具備之程式。
  (二)、原告即抗告人與被告即相對人間請求分配表異議之訴事件
      ，抗告人起訴未繳納裁判費新臺幣（下同）85,645元，業
      經原審法院於民國（下同）93年12月8日以92年度訴字第
      945號民事裁定令抗告人應於送達後5日內補正，上開裁定
      分別寄送抗告人之戶籍地嘉義縣竹崎鄉灣橋村灣橋268巷6
      號與居住地嘉義市○○○路108號，而於民國（下同）93
      年12月22日寄存送達，而至今尚未繳納等情，有上開裁定
      、送達證書及民事科查詢簡答表各1紙附卷為憑，故其起
      訴不合程式，訴不合法，應依民事訴訟法第249條第1項第
      6款規定駁回。
二、抗告意旨略以：
  (一)、抗告人之原住所地嘉義縣竹崎鄉灣橋村灣橋268巷6號與居
      所地嘉義市○○○路108號房屋，因替人保證充任連帶保
      證人，分別經債權人嘉義市第1信用合作社、相對人合作
      金庫銀行股份有限公司聲請原審法院拍賣，其中嘉義縣竹
      崎鄉灣橋村灣橋268巷6號房屋經原審法院90年度執字第11
      64號請求債務強制執行事件（執行債權人嘉義市第1信用
      合作社），於91年1月11日拍定，由訴外人蔡羅束霞得標
      ，而於91年3月15日點交完畢；另嘉義市○○○路108號房
      屋經原審法院91年度執字第10618號請求給付借款強制執
      行事件（執行債權人為相對人），於92年5月29日拍定，
      由訴外人洪蘇秀瑟得標，而於92年6月26日點交完畢；致
      居無定所，而於93年9月15日向訴外人馬莊菊承租嘉義
      縣水上鄉寬士村崎子頭2號之43房屋迄今（租期93年9月15
      日起至95年9月15日止），但至94年2月21日才將戶口遷至
      嘉義縣水上鄉寬士村崎子頭2號之43，故未接獲原審法院
      於93年12月8日以92年度訴字第945號令抗告人應於送達後
      5日內補正繳納裁判費85,645元之裁定。嗣於94年3月11日
      ，抗告人至嘉義市警察局第2分局南門派出所始知悉原審
      法院於94年1月26日以92年度訴字第945號民事裁定書寄存
      送達於該派出所。
  (二)、繳納本件訴訟費用一事，抗告人不知多少，在抗告人向原
      審法院遞起訴狀時，原審法院收狀人員並未告知抗告人應
      先繳納訴訟費用，否則抗告人不會提起本件請求分配表異
      議之訴。因抗告人目前獨居老人靠他人維生，尚無法繳納
      ，而且抗告人早就請相對人告知抗告人全部貸款而未能如
      願。尚且目前拍賣金額分配表，錯誤一堆，連土地增值稅
      也計算錯誤，普通借款作為第一順位抵押權人8,000,000
      元借款如何而來？
三、按民事訴訟法第138條所規定之寄存送達，限於不能依同法
    第136條及第137條規定行送達者，始得為之，設其送達之處
    所，雖原為應受送達人之住居所、事務所或營業所而實際上
    已變更者，該原住居所、事務所或營業所，即非應為送達之
    處所，自不得於該原處所為寄存送達。又依同法第138條之
    規定為寄存送達，除須將應送達之文書寄存送達地之自治或
    警察機關外，並須製作送達通知書，記明寄存文書之處所，
    黏貼於應受送達人住居所、事務所或營業所門首，俾應受送
    達人知悉寄存之事實，前往領取，二者缺一均不能謂為合法
    之送達（參照最高法院64年台抗字第481號判例意旨）。
四、經查：
  (一)、本件原審法院92年度訴字第945號抗告人與相對人間請求
      分配表異議之訴事件，原審法院於93年12月8日核定本案
      訴訟標的價額為8,546,671元，並命抗告人應於該裁定送
      達後5日補繳裁判費85,645元，該裁定係於93年12月22日
      分別送達抗告人之住所嘉義縣竹崎鄉灣橋村灣橋268巷6號
      及居所嘉義市○○○路108號，因不獲會晤抗告人後始將
      文書寄存送達於嘉義市警察局第2分局南門派出所，有送
      達證書2份附於原審卷可稽（見原審卷136至137頁）。
  (二)、惟查抗告人主張：抗告人之原住所地嘉義縣竹崎鄉灣橋村
      灣橋268巷6號與居所地嘉義市○○○路108號房屋，分別
      經債權人嘉義市第1信用合作社、相對人合作金庫銀行股
      份有限公司聲請原審法院拍賣，其中嘉義縣竹崎鄉灣橋村
      灣橋268巷6號房屋經原審法院90年度執字第1164號請求債
      務強制執行事件（執行債權人嘉義市第1信用合作社），
      於91年1月11日拍定，由訴外人蔡羅束霞得標，而於91年3
      月15日點交完畢；另嘉義市○○○路108號房屋經原審法
      院91年度執字第10618號請求給付借款強制執行事件（執
      行債權人為相對人），於92年5月29日拍定，由訴外人洪
      蘇秀瑟得標，而於92年6月26日點交完畢；致居無定所，
      而於93年9月15日向訴外人馬莊菊承租嘉義縣水上鄉寬
      士村崎子頭2號之43房屋迄今（租期93年9月15日起至95年
      9月15日止），但至94年2月21日才將戶口遷至嘉義縣水上
      鄉寬士村崎子頭2號之43，故未接獲原審法院於93年12月8
      日以92年度訴字第945號令抗告人應於送達後5日內補正繳
      納裁判費85,645元之裁定。嗣於94年3月11日，抗告人至
      嘉義市警察局第2分局南門派出所始知悉原審法院於94年1
      月26日以92年度訴字第945號民事裁定書寄存送達於該派
      出所等語，並提出抗告人最新戶籍謄本及抗告人與第三人
      馬莊秀菊所簽立之93年9月15日至95年9月15日之房屋租賃
      契約影本附於本院卷可稽，且相對人之代理人於94年6月1
      日本院調查庭中亦陳稱：「對抗告人提出的房屋租賃契約
      書的真正沒有意見。」、「嘉義市○○○路108號是我們
      （即相對人）聲請拍賣的，執行案號為91年度執簡字第10
      618號，92年5月29日拍定，點交日期我不知道。另外嘉義
      縣竹崎鄉灣橋村灣橋268巷6號是嘉義市第一信用合作社總
      社聲請法院拍賣的，執行案號為90年度執字第1164號。」
      等語；復經本院依職權調閱上開2件執行卷宗核閱無誤。
      堪認抗告人主張其已於原審法院93年12月8日命抗告人補
      繳裁判費前，早已於93年9月15日遷往嘉義縣水上鄉寬士
      村崎子頭2號之43，即其住所已變更為嘉義縣水上鄉寬士
      村崎子頭2號之43之事實為真正。揆諸前開說明，則原審
      法院於93年12月8日前開命抗告人補繳裁判費之裁定所為
      於93年12月22日分別送達抗告人之住所嘉義縣竹崎鄉灣橋
      村灣橋268巷6號及居所嘉義市○○○路108號之寄存送達
      ，並不生寄存送達之效力，即並未合法送達於實際上已變
      更之新住所嘉義縣水上鄉寬士村崎子頭2號之43，原審法
      院疏未詳查，而於94年1月26日裁定以抗告人起訴未繳納
      裁判費85,645元，其起訴不合程式，訴不合法，而依民事
      訴訟法第249條第1項第6款規定駁回抗告人之訴，自有違
      誤。抗告意旨執此指摘原裁定不當，求為廢棄，非無理由
      。爰廢棄原裁定，由原審法院為妥適之處理。
五、據上論結，本件抗告為有理由，依民事訴訟法第492條，裁
    定如主文。
中　　華　　民　　國　　94　　年　　6　　月　　 24　　日
                  民事第四庭  審判長法　官　林金村
　　　　　　　　　　　　　　　      法　官  丁振昌
　　　　　　　　　　　　　　　      法　官  胡景彬
上為正本係照原本作成。
相對人如不服本裁定，僅得於收受本裁定正本送達後10日內以適
用法規顯有錯誤為理由，向本院提出再抗告狀（須附繕本1份及
繳納再抗告裁判費新台幣1000元），並經本院許可後始可再抗告
於最高法院。
中　　華　　民　　國　　94　　年　　6　　月　　 27　　日
                                    書記官　趙玲瓏
【附記】                                        Ｊ
民事訴訟法第495條之1第2項準用同法第466條之1第1、2項規定
：
I對於第二審判決上訴，上訴人應委任律師為訴訟代理人。但上
　訴人或其法定代理人具有律師資格者，不在此限。
II上訴人之配偶、三親等內之血親、二親等內之姻親，或上訴人
　為法人、中央或地方機關時，其所屬專任人員具有律師資格並
  經法院認為適當者，亦得為第三審訴訟代理人。
